臺灣高等法院臺中分院刑事判決
110年度上訴字第1882號
上  訴  人  
即  被  告  鄭富鴻


選任辯護人  曾琬鈴律師
上列上訴人即被告因傷害案件，不服臺灣彰化地方法院110年度
訴字第175號中華民國110年7月13日第一審判決（起訴案號：臺
灣彰化地方檢察署110年度偵字第60號），提起上訴，本院判決
如下：
    主  文
原判決關於丙○○部分撤銷。
丙○○犯傷害罪，累犯，處有期徒刑伍月，如易科罰金，以新臺幣
壹仟元折算壹日。
    犯罪事實
一、丙○○係彰化縣○○市○○街00號○○○樓之承租住戶，乙○○為該大
    樓之管理員。丙○○於民國109年11月19日返回住處時，因管
    理員乙○○（被訴傷害犯行業經臺灣彰化地方法院110年度訴
    字第175號判決諭知無罪確定）未替其墊付現金收受貨到付
    款之包裹，因而心生不滿，乃於同日16時45分許，自其大樓
    5樓拿滅火器搭電梯到1樓，持滅火器直接走進乙○○值班之大
    樓大廳櫃台內，舉起滅火器朝在櫃台內之乙○○逼近並作勢攻
    擊，乙○○見狀即起身以手阻擋，丙○○遂基於傷害他人身體之
    犯意，先以左手抓住乙○○之衣領，乙○○乃以右手前伸，握住
    丙○○之頸部但未用力，丙○○即往右傾，將右手之滅火器放在
    地上後，起身撇開乙○○之手，自後方勒住乙○○頸部，乙○○並
    因抵抗而以手撥開丙○○之手，在互相拉扯下兩人離開櫃台，
    丙○○將乙○○摔落於櫃台前方，以將雙手勒住乙○○之頸部之方
    式攻擊乙○○；兩人衝突地點延續到大廳中央，丙○○先將乙○○
    壓制在大廳長椅處的牆壁上，而後丙○○以過肩摔之方式，將
    乙○○摔落於地，再以雙手掐乙○○頸部、並以膝蓋撞擊乙○○之
    腹部，在乙○○從地上攀扶一旁長椅欲起身時，丙○○再以手勒
    住乙○○頸部之方式，將乙○○壓制在長椅上，以拳頭猛力毆打
    乙○○腹部，並再以勒住乙○○頸部之方式，猛力拉起乙○○，再
    將乙○○摔落於地，致乙○○因而受有頭部外傷併前額挫傷、頸
    部挫傷、雙側手肘及左側腕部挫傷、雙側膝部及右側小腿挫
    傷、右側第三、四肋骨骨折之傷害。
二、案經乙○○訴由彰化縣警察局員林分局報請臺灣彰化地方檢察
    署檢察官偵查起訴。
    理    由
壹、關於證據能力部分：
一、從事業務之人於業務上或通常業務過程所須製作之紀錄文書
    、證明文書，除顯有不可信之情況外，得為證據，刑事訴訟
    法第159 條之4 第2 款定有明文。又醫師法第12條第1 項規
    定：醫師執行業務時，應製作病歷，並簽名或蓋章及加註執
    行年、月、日。第2 項規定：前項病歷，除應於首頁載明病
    人姓名、出生年、月、日、性別及住址等基本資料外，其內
    容至少應載明下列事項：「一就診日期。二主訴。三檢查項
    目及結果。四診斷或病名。五治療、處置或用藥等情形。六
    其他應記載事項。」因此，醫師執行醫療業務時，不論患者
    是因病尋求診療，或因特殊目的而就醫，醫師於診療過程中
    ，應依醫師法之規定，製作病歷，此一病歷之製作，均屬醫
    師於醫療業務過程中所須製作之紀錄文書，而且每一醫療行
    為均屬可分，因其接續之看診行為而構成醫療業務行為，其
    中縱有因訴訟目的，例如被毆傷而尋求醫師之治療，對醫師
    而言，仍屬其醫療業務行為之一部分，仍應依法製作病歷，
    則該病歷仍屬業務上所製作之紀錄文書，與通常之醫療行為
    所製作之病歷無殊，自屬刑事訴訟法第159 條之4 第2 款所
    稱從事業務之人於業務上所須製作之紀錄文書，而診斷證明
    書係依病歷所轉錄之證明文書，自仍屬本條項之證明文書（
    最高法院101 年度台上字第5255號、第4199號、第3847號、
    97年度台上字第666 號、96年度台上字第1957號判決意旨參
    照）。本件卷附彰化基督教醫療財團法人員林基督教 醫院
    （下稱員林基督教醫院）診斷書，係該醫院醫師依告訴人乙
    ○○病歷所轉錄製作之證明文書，並無顯不可信之情況，依上
    揭說明，自有證據能力，得為證據。
二、按被告以外之人（包括證人、鑑定人、告訴人、被害人及共
    同被告等）於審判外之陳述雖不符刑事訴訟法第159 條之1
    至之4 等4 條之規定，而經當事人於審判程序同意作為證據
    ，法院審酌該言詞陳述或書面陳述作成時之情況，認為適當
    者，亦得為證據；當事人、代理人或辯護人於法院調查證據
    時，知有刑事訴訟法第159 條第1 項不得為證據之情形，而
    未於言詞辯論終結前聲明異議者，視為有前項之同意，同法
    第159 條之5 定有明文。立法意旨在於傳聞證據未經當事人
    之反對詰問予以核實，原則上先予排除。惟若當事人已放棄
    反對詰問權，於審判程序中表明同意該等傳聞證據可作為證
    據；或於言詞辯論終結前未聲明異議，基於尊重當事人對傳
    聞證據之處分權，及證據資料愈豐富，愈有助於真實發見之
    理念，且強化言詞辯論主義，使訴訟程序得以順暢進行，上
    開傳聞證據亦均具有證據能力。經查，本判決所引用下列其
    餘各項證據方法之證據能力，檢察官、上訴人即被告丙○○（
    下稱被告）及其辯護人於本院準備程序均同意有證據能力（
    見本院卷第53至54頁），再檢察官、被告及其辯護人於本院
    審理中調查證據時，知有刑事訴訟法第159 條第1 項不得為
    證據之情形，未於言詞辯論終結前聲明異議，且本院審酌該
    等證據作成之客觀情況均無不當，並無不宜作為證據之情事
    ，依刑事訴訟法第159 條之5 之規定，認應具有證據能力。
三、照相機拍攝之照片，係依機器之功能，攝錄實物形貌而形成
    之圖像，除其係以人之言詞或書面陳述為攝取內容，並以該
    內容為證據外，錄製之畫面、照片所呈現之圖像，並非屬人
    類意思表達之言詞或書面陳述，當不在刑事訴訟法第159 條
    第1 項所規定「被告以外之人於審判外之言詞或書面陳述」
    之範圍內，其有無證據能力，自應與一般物證相同，端視其
    取得證據之合法性及已否依法踐行證據之調查程序，以資認
    定（最高法院97年度台上字第3854號判決意旨參照）。本件
    卷附之監視器錄影畫面截圖，係屬機械性紀錄特徵，也就是
    認識對象的是攝影鏡頭，透過鏡頭形成的畫面存入或映寫入
    硬碟或底片，然後儲存於硬碟或還原於照相紙上，故攝影機
    攝錄之畫面及照相中不含有人的供述要素，在現實情形與作
    為傳達結果的錄影及照相，在內容上的一致性是透過機械的
    正確性來加以保障的，在照片中並不存在人對現實情形的知
    覺、記憶，在表現時經常可能發生的錯誤（如知覺的不準確
    、記憶隨時間推移而發生的變化），故依前述論述意旨，上
    揭監視器畫面截圖屬非供述證據，並無傳聞法則之適用，且
    係透過攝錄後由機器播放後再經截錄後印出，而與本件犯罪
    事實具有關聯性，並經原審勘驗屬實，依法自得作為證據，
    而均有證據能力。    
貳、實體部分：
一、訊據被告對於上開傷害犯行於本院準備程序與審理時均坦承
    不諱（見本院卷第54頁、第87至88頁），核與證人即告訴人
    乙○○於警詢證述之情節大致相符（見110年度偵字第60號〈下
    稱偵卷〉第13至15頁），並有大樓電梯監視器錄影畫面截圖
    （見偵卷第41至63頁）、原審當庭勘驗監視器錄影畫面及大
    樓電梯監視器錄影畫面截圖在卷可稽（見原審卷第40至43頁
    、第55至247頁、第275至276頁、第283至315頁），而被告
    毆打告訴人，致告訴人因而受有頭部外傷併前額挫傷、頸部
    挫傷、雙側手肘及左側腕部挫傷、雙側膝部及右側小腿挫傷
    、右側第三、四肋骨骨折等傷害，此有員林基督教醫院診斷
    證明書2份在卷可稽（見偵卷第37頁；原審卷第47頁），是
    以被告上開任意性之自白核與事實相符，並有上開證據足資
    佐證，自堪信為真實。本案事證已臻明確，被告上開傷害犯
    行堪予認定，應依法予以論罪科刑。
二、論罪部分：
  ㈠核被告所為，係犯刑法第277條第1項傷害罪。
  ㈡被告於107年間，因恐嚇及毀損等案件，經臺灣臺中地方法院
    108年度簡字第611號判決判處有期徒刑2月、2月、2月、2月
    ，並定其應執行刑有期徒刑5月，上訴後，經同院108年度簡
    上字第428號駁回上訴確定，於109年1月16日易科罰金執行
    完畢等情，此有被告前案紀錄表在卷可稽，被告於有期徒刑
    執行完畢後5年內故意再犯本件有期徒刑以上之罪，係屬累
    犯。本院審酌被告前案僅因○○○不順從己意即恐嚇○○○及毀損
    ○○○家人之物品，於執行完畢後不到1年內即又犯下本件暴力
    犯罪，足認國家刑罰權之行使對被告無警惕之功能，本院認
    有依累犯加重其刑之必要，爰依法加重其刑。
三、關於撤銷原判決之理由：
    原審認被告所犯刑法第277條第1項傷害犯行事證明確，予以
    論罪科刑，固非無見。惟查：原審未及審酌被告已於110年
　　11月25日與告訴人乙○○調解成立，此有本院110年度刑上移
    調字第261號調解筆錄1份在卷可稽（見本院卷第79至80頁）
    ，原審未及審酌上情，致科刑未臻妥適，尚有未洽。
四、關於上訴理由之審酌：
  ㈠被告上訴意旨略以：被告為認罪之表示，且已與告訴人調解
    成立，告訴人亦同意不追究被告之刑事責任，原判決量處被
    告有期徒刑1年6月，顯屬過重，請鈞院撤銷原判決，從輕量
    刑，並予以被告緩刑之宣告，以啟自新等語。
  ㈡本院查：被告於原審判決後已與告訴人成立調解，告訴人並
    同意原諒被告，不再追究相關刑事責任，並同意法院對被告
    從輕量刑、易科罰金，此有本院110年11月25日110年度刑上
    移調字第261號調解筆錄1份在卷可稽（見本院卷第79至80頁
    ），原審既未及審酌被告已與告訴人成立調解，致原判決科
    刑未臻妥適，而有未洽，是以被告上訴請求從輕量刑所陳即
    屬可採，自應由本院將原判決予以撤銷改判。又本案被告係
    屬累犯，已如前述，是以本案被告顯與刑法第74條第1項所
    規定得諭知緩刑之要件不符，自無從為被告緩刑之宣告，是
    以被告此部分上訴所陳即無足採。
五、自為判決之科刑及審酌之理由：
  ㈠爰以行為人之責任為基礎，審酌被告僅因告訴人拒絕其不合
    理之要求，即滋事毆打告訴人，而從衝突之過程可知，被告
    持續徒手毆打、摔告訴人，力道猛烈，並造成告訴人如上所
    述之傷勢，復衡酌被告犯後態度及其於本院坦承犯行，並於
    原審判決後本院審判期日前已與告訴人調解成立，並當場依
    調解內容全數履行完畢，且告訴人並同意原諒被告，不再追
    究相關刑事責任，並同意法院對被告從輕量刑、易科罰金，
    此有本院110年11月25日110年度刑上移調字第261號調解筆
    錄1份在卷可稽（見本院卷第79至80頁），暨被告之智識程
    度、職業、家庭生活狀況（見原審卷第280頁）等一切情狀
    ，量處如主文第二項所示之刑，並諭知易科罰金之折算標準
    ，以資懲儆。
　㈡至於辯護人雖請求本院予以被告緩刑之宣告，惟本案被告係
    屬累犯，已如前述，是以本案被告顯與刑法第74條第1項所
    規定得諭知緩刑之要件不符，自無從為被告緩刑之宣告，附
    此敘明。
據上論結，應依刑事訴訟法第369條第1項前段、第364條、第299
條第1項前段，判決如主文。
本案經檢察官黃智炫提起公訴，檢察官甲○○到庭執行職務。
中　　華　　民　　國　　110 　年　　12　　月　　14　　日
              刑事第二庭　  審判長法　官　何志通
                                  法　官　吳進發
                                  法　官　石馨文
以上正本證明與原本無異。
如不服本判決應於收受送達後二十日內向本院提出上訴書狀，其
未敘述上訴理由者，並得於提起上訴後二十日內向本院補提理由
書（均須按他造當事人之人數附繕本）「切勿逕送上級法院」。
因疫情而遲誤不變期間，得向法院聲請回復原狀。

                                  書記官  陳儷文
　　　　　　　　　　　　　　　　　
中　　華　　民　　國　　110 　年　　12　　月　　14　　日
附錄本案論罪科刑法條：
中華民國刑法第277條
傷害人之身體或健康者，處5年以下有期徒刑、拘役或50萬元以
下罰金。
犯前項之罪，因而致人於死者，處無期徒刑或7年以上有期徒刑
；致重傷者，處3年以上10年以下有期徒刑。